【裁判字號】    99,上訴,182
【裁判日期】    990125
【裁判案由】    毒品危害防制條例
【裁判全文】
臺灣高等法院刑事判決                 99年度上訴字第182號
上  訴  人
即  被  告  甲○○
上列上訴人因違反毒品危害防制條例案件，不服臺灣板橋地方法
院98年度訴字第3773號，中華民國98年11月19日第一審判決（起
訴案號：臺灣板橋地方法院檢察署98年度毒偵字第6332號），提
起上訴，本院判決如下：
    主  文
上訴駁回。
    理  由
一、按刑事訴訟法第350條、第361條、第362條、第367條規定，
    不服地方法院之第一審判決而上訴者，須提出上訴書狀，並
    應敘述具體理由，為上訴必備之程式；其所提出之書狀未敘
    述上訴理由，或僅曾以言詞陳述上訴理由者，均應於上訴期
    間屆滿後20日內補提理由書於第一審法院。第一審法院經形
    式審查，認逾期未補提上訴理由者，應定期間先命補正；逾
    期未補正者，為上訴不合法律上之程式，應以裁定駁回。倘
    已提出上訴理由，但所提非屬具體理由者，則由第二審法院
    以上訴不合法律上之程式，判決駁回。而所謂具體理由，必
    係依據卷內既有訴訟資料或提出新事證，指摘或表明第一審
    判決有何採證認事、用法或量刑等足以影響判決本旨之不當
    或違法，而構成應予撤銷之具體事由，始克當之（例如：依
    憑證據法則具體指出所採證據何以不具證據能力，或依憑卷
    證資料，明確指出所為證據證明力之判斷如何違背經驗、論
    理法則）；倘僅泛言原判決認定事實錯誤、違背法令、量刑
    失之過重或輕縱，而未依上揭意旨指出具體事由，或形式上
    雖已指出具體事由，然該事由縱使屬實，亦不足以認為原判
    決有何不當或違法者（例如：對不具有調查必要性之證據，
    法院未依聲請調查亦未說明理由，或援用證據不當，但除去
    該證據仍應為同一事實之認定），皆難謂係具體理由，俾與
    第二審上訴制度旨在請求第二審法院撤銷、變更第一審不當
    或違法之判決，以實現個案救濟之立法目的相契合，並節制
    濫行上訴（最高法院97年度台上字第892 號判決意旨參照）
    。又依刑事訴訟法第367 條之文義及立法意旨，僅於「上訴
    書狀未敘述上訴理由」之情形，為保障上訴人之權益，始有
    補正之問題。至有無敘述理由，第一審法院僅作形式上之審
    查，如上訴書狀形式上已敘述不服原判決之意旨者，即與未
    敘述上訴理由之情形有別，無庸再命補正；至於其理由是否
    具體，則屬第二審法院審查之範圍，亦不在命補正之列。亦
    即上訴書狀已記載理由，並有具體之敘述時，其上訴既屬合
    法，第二審法院固應就其理由之是否可取，為實體之審理及
    判斷；如認其上訴書狀雖記載理由，但並未具體敘述時，則
    無須再命補正，可逕認其上訴不合法，以判決駁回之（最高
    法院97年度台上字第3889號判決意旨參照）。
二、本件原判決以上訴人即被告甲○○所犯並非死刑、無期徒刑
    或最輕本刑為3 年以上有期徒刑之罪，其於原審準備程序中
    就被訴事實為有罪之陳述，經原審法官告知簡式審判程序之
    旨，並聽取公訴人、被告之意見後，裁定由受命法官獨任進
    行簡式審判程序，以被告前曾於民國（下同）88年間因施用
    毒品案件，經臺灣高雄地方法院裁定送觀察、勒戒後，因認
    有繼續施用毒品傾向，再經該院以88年度毒聲字第5256號裁
    定送強制戒治，嗣經裁定停止戒治，所餘戒治期間付保護管
    束，於90年2月1日戒治期滿執行完畢，並經臺灣高雄地方法
    院檢察署檢察官為不起訴處分確定；復於91年間因施用毒品
    案件，經原審以91年度毒聲字第4020號裁定送強制戒治1 年
    後，其於92年12月3 日強制戒治期滿，另經臺灣板橋地方法
    院檢察署檢察官提起公訴，經判處有期徒刑8月、5月，並定
    應執行刑為有期徒刑1 年，嗣經本院、最高法院先後駁回上
    訴確定，於92年12月2日入監服刑，於93年11月9日縮刑期滿
    執行完畢（於本案構成累犯）；另其於91年間，因偽造文書
    案件，經原審96年度訴字第2234號判處有期徒刑2 月又15日
    確定；其於95年間，因施用毒品案件，經原審分別以95年度
    訴字第2421號、96年度訴字第204號及96年度訴字第990號分
    別判處有期徒刑8月、4月、10月、6月及7月確定；復因竊盜
    等案件，分別經原審95年度訴字第3876號判處有期徒刑5 月
    、5月及8月及本院96年度訴上字第1576號判處有期徒刑10月
    及10月確定；其於96年間因竊盜案件，經原審96年度易字第
    1253號判處有期徒刑5 月確定，上開共12罪，經原審96年度
    聲減字第7612號裁定減刑並定應執行刑為有期徒刑2年10 月
    ，其入監服刑，嗣於98年6 月29日假釋出監。檢察官依法對
    於被告提起本件公訴，而認定被告於強制戒治執行完畢釋放
    後5年內，於98年7月21日，在臺北縣三重市○○路路邊之朋
    友車上，施用第一級毒品海洛因1 次之犯罪事實，業據被告
    甲○○於原審自白不諱（見原審卷第29頁反面至30頁），且
    被告為警查獲後所採尿液，經送臺灣尖端先進生技醫藥股份
    有限公司檢驗結果，確呈鴉片類陽性反應，此有該公司濫用
    藥物尿液檢驗報告1紙在卷可稽（見偵查卷第3頁），被告自
    白與事實相符，而堪採信，因認被告施用第一級毒品海洛因
    之事證明確，犯行可以認定，核係犯毒品危害防制條例第10
    條第1 項施用第一級毒品罪，其持有毒品之低度行為為施用
    毒品之高度行為吸收，不另論罪。並參以被告有上述前科執
    行情形，此有臺灣高等法院被告前案紀錄表在卷可佐，其於
    前案有期徒刑執行完畢後，5 年內故意再犯有期徒刑以上之
    本罪，為累犯，經審酌被告施用毒品前科紀錄，經觀察勒戒
    、強制戒治執行完畢，並經判刑執行完畢，仍無法戒絕毒癮
    ，再次漠視法令禁制而犯本罪，惟其施用毒品所生危害，實
    以自戕身心健康為主，對於他人生命、身體、財產等法益，
    尚無明顯而重大之實害，兼衡其犯罪後坦承犯行之態度等一
    切情狀，量處有期徒刑8 月等情，均已詳敘其所憑證據、認
    定理由及量刑依據，從形式上觀察，原判決並無認定事實錯
    誤、量刑違反比例原則而有失之過重之情形。
三、本件被告上訴意旨略以：被告係在路上與朋友巧遇，因朋友
    在上車吸食毒品，被告因而吸入二手煙，被告已多年未有吸
    食毒品紀錄，98年7 月23日亦係主動前往地檢署驗尿，若被
    告有吸食毒品，豈敢主動前往報到驗尿，況送驗尿液中嗎啡
    陽性反應濃度反應為700 左右，若有吸食毒品，驗尿指數將
    高達數千以上數據反應，可見被告所述屬實。又被告於98年
    7月9日即轉介至板橋縣立醫院參與美沙冬戒毒療程，至今從
    未中斷，已證被告戒毒決心，且得知有多人獲判緩起訴，請
    給予被告自新機會，判處緩起訴云云，惟查，被告施用第一
    級毒品之犯行，業據被告於原審中是認在卷，被告嗣後空言
    翻異前詞，否認犯行，已難遽採；又施用第一級毒品海洛因
    後，體內殘留嗎啡成分自然代謝排出之濃度本隨時間經過而
    遞減，且送驗尿液嗎啡成分反應達300ng/ml，即應再為確認
    檢驗，亦有經送臺灣尖端先進生技醫藥股份有限公司濫用藥
    物尿液檢驗報告之數值說明在卷可稽（見偵查卷第3 頁），
    被告送驗尿液中嗎啡陽性反應濃度已達700ng/ml，顯已高出
    最低複驗標準濃度二倍以上，被告執此爭執其係吸入毒品二
    手煙，並未施用毒品云云，顯難遽信；另是否為緩起訴處分
    屬檢察官之職權，亦非法院權責所得為之，核上訴人之上訴
    理由並未依據卷內既有訴訟資料或提出新事證，指摘或表明
    第一審判決有何採證認事、用法或量刑等足以影響判決本旨
    之不當或違法，而構成應予撤銷之具體事由，與刑事訴訟法
    第361條第2項所稱「具體理由」，尚非相當。本件原判決於
    被告犯行之認定依據，已詳述如上，量刑亦屬妥適，核無不
    當之情，應予維持。被告上訴意旨所指，難謂被告上訴已敘
    述具體理由，而足認定原判決有何不當或違法，其上訴核屬
    不合法律上之程式，應予駁回，並不經言詞辯論為之。
據上論斷，應依刑事訴訟法第367條前段、第372條，判決如主文
。
中    華    民    國    99    年     1    月    25    日
                  刑事第十庭    審判長法  官 陳榮和
                                      法  官 黃斯偉
                                      法  官 李春地
以上正本證明與原本無異。
如不服本判決，應於收受送達後10日內向本院提出上訴書狀，其
未敘述上訴之理由者並得於提起上訴後10日內向本院補提理由書
（均須按他造當事人之人數附繕本）「切勿逕送上級法院」。
                                      書記官 蘇秋
中    華    民    國    99    年    1     月    26    日
附錄：本案論罪科刑法條全文
毒品危害防制條例第10條第1項
施用第一級毒品者，處6月以上5年以下有期徒刑。


司法院資訊處製作；財團法人民間司法改革基金會備份。
